最高法院刑事判決　　　　　　九十四年度台上字第五七三九號
　　上　訴　人　台灣高等法院檢察署檢察官
　　被　　　告　甲○○
　　　　　　　　　　　　巷14.
　　　　　　　　　　　　（另案在台灣台北監獄台北分監執行
　　　　　　　　　　　　中）
上列上訴人因被告違反毒品危害防制條例案件，不服台灣高等法
院中華民國九十四年六月二十二日第二審判決（九十四年度上訴
字第一一三０號，起訴案號：台灣板橋地方法院檢察署九十二年
度偵字第一七七一０號），提起上訴，本院判決如下：
    主  文
原判決撤銷，發回台灣高等法院。
    理  由
本件原判決以公訴意旨略以：被告甲○○基於販賣毒品之意思，
於民國九十二年八月十日，以撥打行動電話聯絡之方式，在其位
於台北縣土城市○○路○段七五巷十四號六樓之一住處等處所，
以每小包新台幣（下同）一千元之代價，販賣第一級毒品海洛因
、第二級毒品甲基安非他命予何育德，因認被告涉有毒品危害防
制條例第四條第一項、第二項之販賣第一、二級毒品罪嫌云云。
惟經審理結果，認為不能證明被告犯罪，乃撤銷第一審依想像競
合犯關係，從一重論處被告販賣第一級毒品未遂部分罪刑之判決
，改判諭知被告無罪，固非無見。
惟查：(一)判決所載理由矛盾者，其判決當然違背法令，刑事訴訟
法第三百七十九條第十四款定有明文。本件原判決諭知被告被訴
販賣毒品部分無罪，卻於理由四之（三）認定：「被告要求證人
（按指何育德）過來拿毒品，究竟係要『販賣』或『轉讓』毒品
予證人，實無從由其等通聯對話得知」云云，似又認被告之行為
亦可能成立轉讓毒品罪名，顯有判決理由矛盾之違背法令。(二)無
罪之判決，依刑事訴訟法第三百零八條之規定，應記載其理由，
故對於被告被訴之事實及其不利之證據資料，如何不足以證明被
告犯罪或其行為不罰，均應逐一詳述其理由，否則即有判決不載
理由之違背法令。本件依檢察官起訴書證據清單所列，其中編號
六證據名稱欄記載海洛因七小包、安非他命三小包、海洛因殘渣
袋四個、分裝袋十一只、針筒五支，待證事項欄記載甲○○持有
海洛因、安非他命及相關販賣、施用毒品之物品；此項不利於被
告之證據，如何不足證明被告被訴之犯罪事實，原判決理由並未
為任何說明，卻謂「檢察官所舉之證據均不足證明被告有販賣第
一、二級毒品之行為。」云云，顯有判決不載理由之違背法令。
(三)被告之自白，非出於強暴、脅迫、利誘、詐欺、疲勞訊問、違
法羈押或其他不正之方法，且與事實相符者，得為證據。刑事訴
訟法第一百五十六條第一項定有明文。本件被告於第一審九十四
年一月十九日審理時既已認罪並自白稱：「我願意承認在九十二
年八月十日有販賣第一級毒品海洛因、第二級毒品安非他命予何
育德未遂之犯罪事實。」、「（問：你於九十二年八月十日是計
劃以何價格、數量與何育德交易毒品海洛因、安非他命？）他要
跟我拿海洛因一包、一包是一千元，重量大約０．二公克，安非
他命一包也是一千元，重量大約０．五公克。」、「（問：海洛
因、安非他命向何人購買？）朋友。」、「（問：計價方式？）
海洛因一次買四千元，重量大約一公克左右，安非他命買一公克
大約二至三千元。」、「（問：何時、地向朋友購買？）在九十
二年五、六月向松哥買的，我跟他買過很多次，地點在樹林，詳
細次數我忘記了。」（見第一審卷第二二六頁、第二三二頁、第
二三三頁）且第一審判決尚依據通訊監察譯文以及證人何育德於
警詢及偵查中時之證言等，作為認定被告犯罪之證據，並就證人
何育德於第一審證述未向被告購買毒品之證言，如何不足採為有
利於被告之認定，予以說明，而認定被告有販賣海洛因、安非他
命予何育德未遂之犯行，並非以被告於第一審審判中之自白，作
為有罪判決之唯一證據。按被告於第一審審判中之自白及認罪之
陳述，應非出於強暴、脅迫、利誘、詐欺、疲勞訊問、違法羈押
或其他不正之方法。至於是否與事實相符，自應綜合卷內一切證
據資料，而為判斷，始為適法。原判決率爾採信被告於原審翻異
前詞之辯解，復認「……被告於原審審理時固表明願意承認有將
毒品販賣予何育德未遂之事實，惟對於原判決所認定之其如何先
購入毒品供己施用，嗣又萌生營利之意圖，將毒品販賣予何育德
，因手上無現成毒品致未遂等細節，毫無隻字片語交代，亦難以
其於原審審理時唯一之自白即認被告上開不利於被告之證據資料
，有販賣毒品未遂之行為。」云云，即認被告自白不可採，遽為
有利被告之判斷，殊難謂於證據法則無違，亦有判決理由與卷證
資料不符、理由矛盾之違背法令。(四)審理事實之法院，對於被告
之犯罪事實，應從各方面詳予調查，以期發現真實，多位證人之
證詞，雖均不能單獨證明全部事實，如其證言具有互補性，事實
審法院自應參考其他相關證據，依經驗法則衡情度理，本於自由
心證綜合判斷，方符真實發現主義之精神。若將具有互補性之證
據，割裂審查，逐一剖析能否單獨為全部犯罪事實之證明，依前
開說明，其自由判斷之職權行使，難謂於採證法則及真實發現主
義無違。本件依被告於警詢與第一審審判中之自白，證人何育德
於警詢及偵查中之陳述，證人郭大恆、趙玉田分別於偵查、第一
審或原審之證詞，相關之監聽譯文，以及扣案之第一級毒品、第
二級毒品、海洛因殘渣袋、分裝袋，法務部調查局鑑定通知書等
證據，有無互補性，綜合觀察是否足以證明被告此部分被訴犯行
，原審未詳予勾稽，以期發現真實，其調查自有未盡，自難昭折
服。檢察官上訴意旨執此指摘原判決不當，為有理由，應認原判
決有撤銷發回更審之原因。
據上論結，應依刑事訴訟法第三百九十七條、第四百零一條，判
決如主文。
中　　華　　民　　國　九十四　年　　十　　月　 十四 　日
                      最高法院刑事第十一庭
                          審判長法官  洪　清　江
                                法官  石　木　欽
                                法官  李　伯　道
                                法官  林　勤　純
                                法官  陳　晴　教
      本件正本證明與原本無異
                                      書  記  官
中　　華　　民　　國　九十四　年　　十　　月　 二十 　日
                                                      Ｔ
